【裁判字號】    99,抗,1740
【裁判日期】    991116
【裁判案由】    確認區分所有權人會議決議無效
【裁判全文】
臺灣高等法院民事裁定                  99年度抗字第1740號
    抗告人  甲○
上列抗告人因與相對人巴賽隆納社區公寓大廈管理委員會間確認
區分所有權人會議決議無效事件，對於中華民國99年10月26日臺
灣基隆地方法院99年度訴字第223號所為裁定提起抗告，本院裁
定如下：
      主  文
原法院關於核定訴訟標的價額之裁定廢棄。
      理  由
一、按因財產權而起訴者，法院應核定訴訟標的之價額，並依民
    事訴訟法第77條之13之規定徵收第一審裁判費，如訴訟標的
    價額不能核定者，應依同法第77條之12之規定，即以同法第
    466條所定不得上訴第三審之最高利益額數加十分之一定之
    ；又如以一訴主張數項標的，而該數項訴訟標的並無互相競
    合或應為選擇之情形者，其價額合併計算之（民事訴訟法第
    77條之1、第77條之2第1項、第77條之1規定2參照）。
二、本件抗告人在原法院起訴主張其為巴賽隆納社區公寓大廈之
    區分所有權人，相對人於民國89年5月27日及99年4月24日所
    召開之區分所有權人會議因參與人數不足法定人數，而有無
    效之原因，故請求確認相對人於89年5月27日及99年4月24日
    所召開之區分所有權人會議決議無效（見原法院卷第4頁之
    起訴狀）；嗣於99年7月28日追加確認相對人於90年、91年
    、92年、93年、94年、95年、96年、97年、98年所召開之區
    分所有權人會議決議，及95年1月20日所召開之第6屆第8次
    管理委員會第5案「電梯鎖卡執行」會議決議均無效（見原
    法院卷第50頁、第51頁之民事擴張應受判決事項聲明及更正
    聲請狀）。惟抗告人僅繳納裁判費新臺幣（下同）3千元。
    而按所謂財產權，係指為訴訟標的之權利或法律關係具有財
    產上之價值者而言；至於非財產權之訴訟，則指無財產上價
    值之人格權及身分權之訴訟。本件訴訟標的既係確認區分所
    有權人會議決議及公寓大廈管理委員會會議之決議無效，顯
    非關於人格權或身分權事項，自應認係財產權之訴訟（最高
    法院98年度台抗字第319號裁定參照），故應依其客觀上利
    益計徵裁判費。乃原裁定不察，竟以非財產權訴訟核定本件
    訴訟標的價額（見原法院卷第117頁之言詞辯論筆錄），自
    有未洽，應予廢棄。又查抗告人係請求確認會議無效，則其
    如獲勝訴判決所得受之客觀利益，仍有待抗告人舉證釋明，
    以便核定確實訴訟標的價額；如抗告人不能釋明致不能核定
    時，則應參考上開民事訴訟法第77條之12規定核定其訴訟標
    的價額為165萬元，並應審酌抗告人請求確認上開各年度會
    議決議無效，合計有11個年度會議決議，故有11項訴訟標的
    ，且各該訴訟標的並無互相競合或選擇之情形，依上開法規
    說明合併計算其訴訟標的價額，即1,815萬元（計算式為：
    165萬元×11＝1,815萬元）。故上開訴訟標的之價額既尚待
    原法院再為調查審酌，即應由原法院重為調查及裁定。至抗
    告論旨指摘原裁定將上開各年度會議決議均列入訴訟標的計
    算裁判費，有所不當，應予廢棄云云，雖屬無據，並無理由
    。惟因原裁定既有將本件屬財產權之訴訟標的誤為非財產權
    ，而僅核核裁判費為6千元之不當情形，故仍應由本院將原
    裁定廢棄，並發回原法院另為裁定。
三、爰裁定如主文。
中    華    民    國    99    年    11    月    16    日
                    民事第十五庭
                        審判長法  官  王聖惠
                              法  官  呂淑玲
                              法  官  謝碧莉
正本係照原本作成。
本裁定除以適用法規顯有錯誤為理由外，不得再抗告。如提起再
抗告，應於收受後10日內委任律師為代理人向本院提出再抗告狀
。並繳納再抗告費新台幣１千元。
中    華    民    國    99    年    11    月    17    日
                              書記官  李翠齡

司法院資訊處製作；財團法人民間司法改革基金會備份。
